臺灣高等法院刑事判決　　　　　　　　　　　　　　九十一年度上易字第五一四號
　　上　訴　人　臺灣臺北地方法院檢察署檢察官
　　被　　　告　甲○○
右上訴人因被告贓物案件，不服臺灣臺北地方法院九十年度易字第一九五號，中華
民國九十年十二月三十一日第一審判決（起訴案號：臺灣臺北地方法院檢察署八十九
年度偵字第一七八三０號），提起上訴，本院判決如左：
    主  文
上訴駁回。
    理  由
一、本案經本院審理結果，認第一審判決以不能證明被告甲○○犯罪，對被告甲○○
    為無罪之諭知，核無不當，應予維持，並引用第一審判決書記載之證據及理由（
    如附件原審判決書）。
二、檢察官上訴意旨略以：本案另位被告聲請傳喚之人證人即另案被告戊○○雖傳喚
    未到庭，然依該證人於警訊中之陳稱，「阿忠」與邱姓車販有債務糾紛等情。與
    被告於警、偵訊及被告於原審審理時所陳述之情節顯有出入（而被告自白之過程
    則與告訴人陳述之情節大致相符），是依戊○○之陳述，其是否在場顯非無疑，
    乃原審僅以戊○○之陳述與告訴之陳述者不同，而不斟酌告訴人之陳述與被告之
    自白情節大致相同之情狀，即驟認告訴人之指述不可採，進而在「阿忠」未到庭
    之情形下，驟然採信被告片面之詞，而為被告有利之認定，該判決之認定顯有違
    經驗法則，且有未盡調查證據之能事之違法云云。
三、訊據被告甲○○辯稱：我當時正以開計程車為業，因為之前我在建國南路計程車
    休息站認識借款給計程車司機的人『小陳』。後來『阿忠』向我表示要借款，於
    是我就與他打電話給『小陳』，因為『小陳』表示他沒有辦法借出『阿忠』所要
    的金額，於是他就介紹『阿忠』到當舖借款。我當時並不知道『阿忠』的車子是
    贓車。那時候，我們還因為乙○○的現金不夠，由乙○○乘坐『阿忠』所當的計
    程車帶我們到台北市北投區取回尾款『三十萬元』。當時是我與乙○○、『小陳
    』三人到北投。『阿忠』則先自行到台北市行天宮某間咖啡廳還錢給他的債權人
    。我則是在拿到尾款後，拿錢到該咖啡廳給『阿忠』。之後我再由乙○○以『阿
    忠』典當的車子載我回新店市拿我自己的車子等語（見本院卷第三三頁，九十一
    年三月十一日訊問筆錄）。
四、經查：
（一）、系爭自用小客車原為被害人丙○○○所有，原領車牌號碼為Ｑ八─四二二０
        號，於八十八年六月三日晚間在高雄市○○區○○路與立信路口失竊，業經
        承保汽車險之蘇黎世產物保險公司汽車險理賠部承辦人員王嗣堯於警訊中供
        訴無訛（見八十九年度偵字第一七八三０號卷第四０頁），並有車牌號碼Ｑ
        八－四二二０之行車執照、車輛竊盜、車牌失竊資料個別查詢報表、高雄市
        政府警察局左營分局車輛協尋車牌遺失電腦輸入單、失竊報告汽車險理賠申
        請書（均影本），及王嗣堯所出具之贓物認領保管單可稽（見八十九年度偵
        字第一七八三０號卷第三七頁至第三九頁、第四一頁至第四七頁）。該車失
        竊後遭竊賊磨損該車引擎號碼後冒用「丁○○」名義申請改懸Ｎ四─四一九
        二號車牌號碼，並過戶於已死亡之「黃正村」名下。嗣經被告介紹「阿忠」
        質當於同案被告乙○○（經檢察官不起訴處分）經營之「新店當鋪」，流當
        後，由陳英彥（經檢察官不起訴處分）介紹出售予不知情之薛志男（經檢察
        官不起訴處分），後又另新申請車牌號碼Ｚ二─八七五０號，分別經乙○○
        、丁○○、薛志男於警訊中證述屬實，且有當票（見偵查卷第二二頁）、Ｚ
        二─八七五０號車輛之車籍作業系統－查詢認可資料、車輛及引擎磨損照片
        各二張在卷可憑（見同上偵查卷第五頁、第六頁，第四八頁至第五一頁）。
（二）、被告於原審坦承其在陪同「阿忠」至新店當鋪典當之前曾經看過「黃正村」
        之行車執照、身分證及車輛之稅籍資料之情，核與證人即另案被告乙○○於
        警訊、偵查時供述自稱「黃正村」者確有提出證件、車籍資料等情相符，是
        被告所辯「阿忠」者確實有出示完整之身分證件及車籍資料之情，應堪採信
        。況「阿忠」所提出之證件除行車執照外，尚有「黃正村」之身分證（見偵
        查卷第二二頁），衡情「阿忠」者既已提出完整之身分及車籍證明，一般人
        於此情況下均會信以為真，自難強求被告必須詳細辨識其上之照片是否即為
        「阿忠」，況且該「黃正村」之身分證正本並未扣案，是否已換貼「阿忠」
        者之照片亦不明確，實難以此認定被告必定知悉「阿忠」並非「黃正村」或
        「阿忠」者所持有之該車即屬贓物，是被告辯稱不知「阿忠」即非「黃正村
        」等語，尚非全然不足以採信。
（三）、證人即經營當舖之乙○○於警訊、偵查中供稱：八十八年六月二十六日當天
        ，被告等一群人一同到當鋪，被告當時自稱「陳代書」，車主自稱「黃正村
        」，原先車主說要典當三、四十萬元，後又改口說要當八十萬元，當天因現
        金不夠，遂由被告陪同一起到北投找人借錢，當時伊有用電腦查詢，證件是
        合法的，車主的車籍資料也是真實的，也有到車子的經銷商處鑑定過車身、
        引擎號碼等情，其中除被告自稱「陳代書」乙節為被告所否認外，餘均與被
        告所供相符，被告並稱因「阿忠」急於將先拿到的錢拿去還債，才由其與同
        案被告乙○○一起去北投取餘款，在取得餘款之後，其即將款項交給「阿忠
        」等語。是依證人乙○○之證述僅足以證明被告有此媒介之行為，尚不足以
        證明被告當時明知該車係贓物。況經營當鋪者依經驗法則均具有專業之辨別
        能力，當舖業者乙○○以多種方法求證之後仍認該車係來源正當始予以接受
        質當，則又如何苛責被告同樣看過「阿忠」所出示之行車執照及身分證後即
        知悉該車為來源不明之贓物？
（四）、另證人即同案被告戊○○（已改名為簡銘均，檢察官簽移台灣台南地方法院
        檢察署偵辦）於警訊中即否認乙○○所稱，典當當天，戊○○曾與被告一同
        前往當鋪之詞，更陳稱其友人「阿忠」於八十八年六月間曾駕駛該車請其代
        為尋找買主，後找到一位邱姓車販並相約見面，但沒想到「阿忠」與該邱姓
        車販之前即有債務糾紛，而遭該邱姓車販將「阿忠」押走云云，與證人乙○○所述，情詞各執，而有出入。但戊○○、乙○○此部分所言，均難推斷被
        告明知贓車。
（五）、綜上所述，被告因信任「阿忠」所出示之身分證件、車籍資料為真而為媒介
        質當，而乙○○經多方查證亦認為非贓車而予以接受質當，檢察官因而予以
        不起訴處分在案。另依卷附之人證、物證亦僅能證明被告有媒介汽車質當，
        然均不能證明被告當時係明知為贓車而故為媒介，而本案關鍵之證人「阿忠
        」，被告稱不知其真實姓名、地址，再遍查全卷亦無「阿忠」之姓名、年籍
        ，無從傳訊查證。此外，復查無其他積極事證，足認被告有牙保贓物犯行，
        不能證明被告犯罪。
五、原判決以不能證明被告甲○○犯罪而為無罪之諭知，並無不合，檢察官上訴意旨
    仍執前詞指摘原判決不當，為無理由，應予駁回。
六、被告甲○○經合法傳喚，無正當理由不到庭，不待其陳述，逕行判決。
據上論斷，應依刑事訴訟法第三百七十三條、第三百六十八條、第三百七十一條，判
決如主文。
本案經檢察官張啟彬到庭執行職務。
中      華      民      國    九十一    年      四      月      十      日
                                臺灣高等法院刑事第廿四庭
                                    審判長法  官  陳  貽  男
                                          法  官  陳  憲  裕
                                          法  官  王  炳  梁
右正本證明與原本無異。
不得上訴。
                                          書記官  潘  大  鵬
中      華      民      國     九十一   年      四      月      十一    日
附件：
臺灣臺北地方法院刑事判決                          九十年度易字第一九五號
    公  訴  人  臺灣臺北地方法院檢察署檢察官
    被      告  甲○○  男  四十三歲（民國○○○年○○月○日生）
                        籍設高雄市苓雅區○○○路九七巷一號
                        現住高雄縣鳳山市○○路一八０巷十九號
身分證統一編號：Ｓ一二五四九六四八號
右列被告因贓物案件，經檢察官提起公訴（八十九年度偵字第一七八三０號），本院
判決如左：
    主  文
甲○○無罪。
    理  由
一、公訴意旨略以：被告甲○○明知姓名年籍不詳綽號「阿忠」之成年男子所駕駛車
    號Ｎ四－四一九二號自用小客車為被害人丙○○○所有於民國八十八年六月三日
    晚間，在高雄市○○區○○路與立信路口失竊之車輛（原車牌號碼為Ｑ八－四二
    二０號，失竊後遭竊賊磨損該車引擎號碼後冒用「丁○○」名義申請Ｎ四－四一
    九二號車牌號碼，並過戶於已死亡之「黃正村」名下），而為贓物，竟仍於八十
    八年六月二十四日，夥同戊○○（另行偵查）、「阿忠」、「小梁」及「小陳」
    等姓名年籍均不詳之男子至位於台北縣新店市○○路六一三號之新店當鋪，牙保
    任職於該當鋪之乙○○（業經不起訴處分確定）以新臺幣（下同）八十萬元之代
    價購買該車，嗣於八十九年七月十四日為警循線查獲，因認被告涉有刑法第三百
    四十九條第二項之牙保贓物罪嫌。
二、按犯罪事實應依證據認定之，無證據不得推定其犯罪事實；不能證明被告犯罪者
    ，應諭知無罪之判決，刑事訴訟法第一百五十四條、第三百零一條第一項分別定
    有明文。又事實之認定，應憑證據，如未能發現相當證據，或證據不足以證明，
    自不能以推測或擬制之方法，為裁判基礎；且認定犯罪事實所憑之證據，雖不以
    直接證據為限，間接證據亦包括在內，然而無論直接證據或間接證據，其為訴訟
    上之證明，須於通常一般之人均不致有所懷疑，而得確信其為真實之程度者，始
    得據為有罪之認定，倘其證明尚未達到此一程度，而有合理之懷疑存在而無從使
    事實審法院得有罪之確信時，即應由法院為諭知被告無罪之判決，此分別有最高
    法院四十年台上字第八六號、七十六年台上字第四九八六號判例可資參照。又實
    審法院對於證據之取捨，依法雖有自由判斷之權，然積極證據不足證明犯罪事實
    時，被告之抗辯或反證縱屬虛偽，仍不能以此資為積極證據應予採信之理由，最
    高法院亦著有三十年上字第四八二號判例足資參照。
三、公訴人認被告涉有前開犯行，無非以被害人丙○○○於八十八年六月三日晚間失
    竊之車輛竊盜、車牌失竊資料個別查詢報表、失竊報告、贓物認領保管單，及另
    案被告乙○○之供詞，與新店當舖之當票為其論據。
四、訊據被告固不否認曾與綽號「阿忠」之男子於八十八年六月三日晚間以「阿忠」
    所駕駛之Ｎ四－四一九二號自用小客車向另案被告乙○○所開設之新店當鋪典當
    八十萬元之價額，並在典當之前先行看過該車之行車執照、稅籍資料與「黃正村
    」之身分證等情，惟否認知悉該車是贓車，辯稱：伊並未自稱「陳代書」，也不
    認識乙○○，只是因為同為計程車司機之「阿忠」告知伊需要用錢想要賣車，而
    「阿忠」有出示「黃正村」之身分證、車籍資料，伊始會找「小陳」介紹，伊確
    不知係贓車等語。
五、經查，系爭Ｎ四－四一九二號自用小客車原為被害人丙○○○所有之車輛（原車
    牌號碼為Ｑ八－四二二０號，失竊後遭竊賊磨損該車引擎號碼後冒用「丁○○」
    名義申請Ｎ四－四一九二號車牌號碼，並過戶於已死亡之「黃正村」名下，嗣經
    同案被告乙○○以「新店當鋪」之名義購買該車並出售予不知情之薛志男後又另
    新申請Ｚ二－八七五０號之車牌號碼，分別經同案被告乙○○、證人丁○○、薛
    志男於警訊中證述屬實，且有Ｚ二－八七五０號車輛之車籍作業系統－查詢認可
    資料、車輛及引擎磨損照片各二張在卷可憑），於八十八年六月三日晚間在高雄
    市○○區○○路與立信路口失竊，業經該車投保汽車險之蘇黎世產物保險公司汽
    車險理賠部承辦人員王嗣堯於警訊中指訴無訛，並有車牌號碼Ｑ八－四二二０之
    行車執照、車輛竊盜、車牌失竊資料個別查詢報表、高雄市政府警察局左營分局
    車輛協尋車牌遺失電腦輸入單、失竊報告汽車險理賠申請書（均影本），及王嗣
    堯所出具之贓物認領保管單可稽，該車確係贓物無誤。然查：
（一）被告坦承其在陪同「阿忠」至新店當鋪典當之前曾經看過「黃正村」之行車執
      照、身分證及車輛之稅籍資料之情，核與證人即另案被告乙○○於警訊、偵查
      時所述自稱「黃正村」者確有提出證件、車籍資料等情相符，是被告所辯「阿
      忠」者確實有出示完整之身分證件及車籍資料之情，應堪採信，雖綽號「阿忠
      」者與「黃正村」兩個名字中並沒有相同之字，似難以令人聯想「阿忠」與「
      黃正村」有何關聯而足以畫上等號，然衡諸一般社會常情，以與自己姓名不同
      之文字對外以為綽號之事，所在多有，被告縱然看過「黃正村」之行車執照知
      悉持該行車執照之「阿忠」與「黃正村」之名字並不相同，亦不能以此遽認被
      告即明知「阿忠」並非「黃正村」，況「阿忠」所提出之證件除行車執照外，
      尚有「黃正村」之身分證，衡情「阿忠」者既已提出完整之身分及車籍證明，
      一般人之防衛心理較為輕忽，自難求強被告必須詳細辨識其上之照片是否即為
      「阿忠」，況且該「黃正村」之身分證並未扣案，有無換貼「阿忠」者之照片
      亦不明確，實難以此認定被告必定知悉「阿忠」並非「黃正村」，「阿忠」者
      所持有之該車即屬贓物，是被告辯以不知「阿忠」即非「黃正村」等語，尚非
      全然不足以採信。
（二）證人即另案被告乙○○經本院依法傳喚、拘提均未到庭，惟依其於警訊、偵查
      中所供，八十八年六月二十六日當天，被告等一群人一同到當鋪，被告當時自
      稱「陳代書」，車主自稱「黃正村」，原先車主說要典當三、四十萬元，後又
      改口說要賣八十萬元，當天因現金不夠，遂由被告陪同一起到北投找人借錢，
      當時伊有用電腦查詢，證件是合法的，車主的車籍資料也是真實的，也有到車
      子的經銷商處鑑定過車身、引擎號碼等情，其中除被告自稱「陳代書」乙節為
      被告所否認外，餘均與被告所供相符，被告並稱，因「阿忠」急於將先拿到的
      錢拿去還債，才由其與同案被告乙○○一起去取餘款，在取得餘款之後，其即
      將款項交給「阿忠」等語。是依證人乙○○之證述僅足以證明被告有此牙保之
      行為，尚無從證明被告明知該車係贓物而為牙保，況以經營當鋪具有更為專業
      之辨別能力之另案被告乙○○在以多種方法求證之後仍認該車係正當來源而予
      以買受，則又如何苛責被告同樣看過「阿忠」所出示之行車執照及身分證後即
      知悉該車為來源不明之贓物？
（三）另證人亦為另案被告戊○○（已改名為簡銘均）經本院依法傳喚、拘提亦均未
      到庭，然其於警訊中即行否認另案被告乙○○所稱，典當當天，戊○○曾與被
      告一同前往當鋪之詞，更陳稱，其友人「阿忠」於八十八年六月間曾駕駛該車
      請其代為尋找買主，後找到一位邱姓車販並相約見面，但沒想到「阿忠」與該
      邱姓車販之前即有債務糾紛，而遭該邱姓車販將「阿忠」押走云云，與另案被
      告乙○○前所陳有顯然出入，究應以何者為較可採？證人戊○○、乙○○既經
      本院傳喚、拘提均未到庭，而渠等所言又有如上之出入，復無其他證據可堪比
      對何者為真，然此部分之證述尚與被告是否明知贓車而仍為牙保之待證事實無
      涉，亦難以此即為有何不利於被告之認定。
六、綜上所述，被告信任「阿忠」所出示之身分證件、車籍資料為真而為牙保，而證
    人乙○○雖經多方查證亦無法得知為贓車而予以買受，而經檢察官處分不起訴在
    案，另依卷附之人證、物證亦僅能證明被告所牙保者確為贓車，然始終無法證明
    被告明知為贓車而故為牙保，而本案關鍵之證人「阿忠」始終未到案無法進一步
    查證其情，至證人乙○○雖證稱被告曾自稱係「陳代書」一節，然此已為被告所
    否認，退而言之縱屬真實，被告為何自稱「陳代書」其原因不一，亦無法僅以被
    告曾自稱「陳代書」而遽認被告確係明知為贓物而牙保，是依現存之證據實無從
    認定被告有公訴人所指之牙保贓物犯行，不能證明被告犯罪，自應為無罪之諭知
    。
七、末按法院認為應科拘役、罰金或應諭知免刑或無罪之案件，被告經合法傳喚無正
    當理由不到庭者，得不待其陳述逕行判決，刑事訴訟法第三百零六條定有明文。
    查本案被告被訴牙保贓物罪嫌，應為無罪判決之諭知，已如前述，惟其經本院合
    法傳喚無正當理由不到庭，業經其於本案辯論終結後始行到庭自陳並已記明筆錄
    ，揆之上揭規定，爰不待其陳述逕行判決。
據上論斷，應依刑事訴訟法第三百零一條第一項、第三百零六條，判決如主文。
本案經檢察官蔡立文到庭執行職務。
中      華      民      國      九十    年      十二    月    三十一    日
                                    臺灣臺北地方法院刑事第三庭
                                        審判長法  官  徐  世  禎
                                              法  官  陳  德  民
                                              法  官  黎  惠  萍
如不服本判決應於送達後十日內向本院提出上訴狀。
